臺灣苗栗地方法院民事裁定　　　　　　　 100年度監字第50號
聲　 請　 人　宋寶妹
相　 對　 人　宋月嬌
兼法定代理人　宋德財
上列當事人間聲請改定受監護宣告人之監護人等事件，本院裁定
如下：
    主    文
改定聲請人宋寶妹（民國○○年○ 月○ 日生，身分證統一編號：Ｚ0
00000000號）為相對人宋月嬌之監護人。
聲請程序費用新臺幣壹仟元由相對人負擔。
    理    由
一、本件聲請意旨略以：聲請人為相對人之胞姊，相對人自幼因
    智能不足，影響其生活功能及智能表現，無法獨立生活，日
    常生活需仰賴他人照護，前經臺灣新竹地方法院於99年7 月
    7 日以99年度監宣字第34號民事裁定宣告其為受監護宣告之
    人，並選定相對人兄長宋德財人擔任監護人，惟宋德財身為
    男性，於照顧相對人日常起居上有所不便，由其擔任監護人
    ，實不符宋月嬌之最佳利益，且聲請人於99年9 月間帶相對
    人宋月嬌回聲請人住處共同生活迄今，相對人能適應目前之
    生活環境。為維護相對人宋月嬌之利益，爰依法聲請改定聲
    請人擔任相對人宋月嬌之監護人等語。
二、按受監護宣告之人應置監護人。法院為監護之宣告時，應依
    職權就配偶、四親等內之親屬、最近1 年有同居事實之其他
    親屬、主管機關、社會福利機構或其他適當之人選定1 人或
    數人為監護人，並同時指定會同開具財產清冊之人。法院為
    前項選定及指定前，得命主管機關或社會福利機構進行訪視
    ，提出調查報告及建議。監護之聲請人或利害關係人亦得提
    出相關資料或證據，供法院斟酌。法院選定監護人時，應依
    受監護宣告之人之最佳利益，優先考量受監護宣告之人之意
    見，審酌一切情狀，並注意下列事項： (一)受 監護宣告之
    人之身心狀態與生活及財產狀況。 (二)受 監護宣告之人與
    其配偶、子女或其他共同生活之人間之情感狀況。 (三)監
    護人之職業、經歷、意見及其與受監護宣告之人之利害關係
    。 ( 四)法人為監護人時，其事業之種類與內容，法人及其
    代表人與受監護宣告之人之利害關係。民法第1110條、第
    1111條、第1111條之1 分別定有明文。
三、聲請人主張相對人宋月嬌前臺灣新竹地方法院經宣告為受監
    護宣告之人，由相對人宋德財擔任監護人，惟相對人宋德財
    因性別關係，在照顧相對人人宋月嬌日常生活起居有所不便
    ，相對人宋月嬌已於99年9 月間遷居聲請人住處，目前與聲
    請人共同生活等情，業據聲請人提出戶籍謄本為證，並經本
    院依職權調閱臺灣新竹地方法院99年度監宣字第34號、99年
    度家聲字第326 號民事卷宗核閱屬實，復經證人即相對人宋
    月嬌之胞姐宋錢妹、胞妹宋日春於100 年11月8 日到庭陳述
    上情屬實，核與相對人宋德財到庭坦承之請節相符，渠等均
    同意改由聲請人擔任相對人宋月嬌之監護人等語，堪信為真
    實。從而，聲請人聲請改定相對人之監護人，即屬正當。
四、本院審酌聲請人為相對人之胞姊，為2 親等之旁系血親，現
    與相對人同居生活，負起照顧相對人之責任，彼此情感連結
    緊密，有意願擔任相對人之監護人，並參酌苗栗縣政府勞動
    及社會資源處訪視調查報告略以：相對人宋月嬌自98年2 月
    間母親過世後，即由其兄長宋德財聲請法院裁定為監護人，
    ，惟原監護人宋德財為男性，對相對人日常生活照顧上較不
    方便，相對人宋月嬌平日亦與長嫂相處有隔閡，相對人原居
    住於新竹身心障礙福利服務中心附設重殘養護中心已有7、8
    年之久，在機構之生活對宋月嬌並無實質幫助，聲請人有能
    力且平日時間充裕，遂聲請改定監護人，相對人未結婚，於
    99年9 月間隨聲請人同住至今，平日生活尚可簡單自理，聲
    請人則在旁協助、督促，經社工員電詢相對人么妹宋日春，
    亦表示相對人由聲請人照顧較為妥適等語，聲請人現為相對
    人之主要照顧者，相對人目前身體狀況良好，聲請人亦能兼
    顧工作，相對人目前確實獲得適當照顧，本案評估如由聲請
    人擔任監護人尚無不適當之處等語。此有苗栗縣政府辦理受
    監護宣告監護權案件訪視調查報告1 份附卷可稽。綜上論述
    ，本件足認由聲請人擔任相對人之監護人，應可善盡保護相
    對人權益之責任。從而，聲請意旨，洵屬有據，應予准許。
五、末按，監護人於執行有關受監護人之生活、護養療治及財產
    之職務時，應尊重受監護人之意思，並考量其身心狀況與生
    活狀況；監護開始時，監護人對於受監護人之財產，應依規
    定會同本院選定開具財產清冊之人，於2 月內開具財產清冊
    ，並陳報法院；於前條之財產清冊開具完成並陳報法院前，
    監護人對於受監護人之財產僅得為管理上必要之行為；監護
    人對於受監護人之財產，非為受監護人之利益，不得使用、
    代為或同意處分；監護人代理受監護人購置或處分不動產，
    或就其居住之建築物或基地出租、供他人使用或終止租賃，
    非經法院許可，不生效力，新修正民法第1112條、第1113條
    準用第1099條第1 項、第1099條之1 、第1101條第1 項及第
    2 項之規定甚明，請參照辦理。
六、依非訟事件法第21條第2 項前段，裁定如主文。
中    華    民    國   100    年    11    月    16    日
                  家事法庭    法  官  李麗萍
以上正本係照原本作成。
如不服本裁定，應於送達後10日內向本院提出抗告狀，並繳納抗
告費新臺幣1,000元。
                              書記官  陳慧玲
中    華    民    國   100    年    11    月    16    日